最高法院刑事判決                              八十六年度台上字第五七二六號
    上  訴  人  甲○○
    選任辯護人  沈朝江律師
右上訴人因重利案件，不服台灣高等法院台中分院中華民國八十六年六月三日第二審
判決（八十六年度上訴字第八九七號，起訴案號：台灣台中地方法院檢察署八十五年
度偵字第一二○四二號），提起上訴，本院判決如左：
    主  文
上訴駁回。
    理  由
按刑事訴訟法第三百七十七條規定，上訴於第三審法院，非以判決違背法令為理由，
不得為之。是提起第三審上訴，應以原判決違背法令為理由，係屬法定要件。如果上
訴理由狀並未依據卷內訴訟資料，具體指摘原判決不適用何種法則或如何適用不當，
或所指摘原判決違法情事，顯與法律規定得為第三審上訴理由之違法情形，不相適合
時，均應認其上訴為違背法律上之程式，予以駁回。本件原判決依憑上訴人甲○○在
原審審理中之自白，證人林柏賢、古聰仁、張順玉等人之證言，扣押之廣告原稿借款
文書資料、轉接電話資料、本票、支票、收據、存摺、證照影本、契約書、土地所有
權狀影本等證據，認定上訴人有其事實欄所載之犯行。對於上訴人否認以犯重利為常
業之辯解，認為不足採信，亦已依據卷證資料，詳加指駁。因將第一審判決撤銷，改
判仍論處上訴人乘他人急迫，貸以金錢，而取得與原本顯不相當之重利為常業罪刑。
上訴意旨略謂：上訴人始終供稱不認識張順玉，亦無貸款與張順玉之事實，原審就此
未加調查，遽行判決，有應於審判期日調查之證據未予調查及判決不載理由之違法；
上訴人貸款與陳張滿、李永君、賀裕豐、陳文松部分，未經檢察官起訴，原判決逕認
與起訴部分，屬實質上一罪關係，併予審判，有適用法則不當之違法；上訴人在報紙
上刊登貸款廣告，貸款人有時間從容考慮，與急迫情形有間，原審就此未予詳究，遽
認上訴人乘人急迫而貸與金錢，亦屬違法；上訴人在原審一再辯稱，因經商失敗，一
時找不到適當職業，才臨時將新台幣六十餘萬元貸與他人，隨時有將資金收回供正當
職業資本之準備，非以貸款為業，原判決認係常業犯，為違背法令；上訴人犯後坦承
犯行，深具悔意，現為金順宏股份有限公司董事長，有配偶及子賴上訴人養育，合於
緩刑之條件，原判決撤銷第一審判決緩刑之宣告，實屬違誤云云。並提出公司執照
影本及戶籍謄本請求本院為緩刑之諭知。惟查上訴人在原審調查及審理中，就如何乘
「張順玉」等人「急迫」時，貸與金錢，取得如原判決附表所示之重利犯行，已供認
不諱，核與張順玉、林柏賢、古聰仁等人供證情節相符，對上訴人在原審否認常業犯
罪之辯解，認為不足採信，原判決既已詳述其理由。上訴意旨，猶就張順玉部分與是
否急迫及非常業犯罪，為單純事實上之爭辯，顯非依據卷內證據資料執為指摘，殊非
適法之第三審上訴理由。又檢察官就犯罪事實一部起訴者，其效力及於全部，為刑事
訴訟法第二百六十七條所明定。檢察官對上訴人貸款與陳張滿、林永君、賀裕豐、陳
文松部分，雖未經起訴，但原審審理結果，認與已起訴之事實間，屬常業犯之實質上
一罪，依審判不可分之原則，一併加以審判，自不容任意指為違法。至緩刑之宣告與
否，乃實體法上賦予法院得為自由裁量之事項，原判決認檢察官第二審上訴，指摘第
一審判決對上訴人一併宣告緩刑係屬不當，為有理由，乃將第一審判決撤銷後，未再
諭知緩刑，已明其理由，核屬適法之行使職權，亦無違背法令之可言。依上開說明
，殊難認已具備首揭法定形式要件，其上訴為違背法律上之程式，應予駁回。本件既
應從程序上為駁回上訴之判決，上訴人提出公司執照影本及戶籍謄本，請求本院宣告
緩刑，自無從審酌，附此說明。
據上論結，應依刑事訴訟法第三百九十五條前段，判決如主文。
中      華      民      國    八十六    年      九      月    二十六    日
                              最高法院刑事第二庭
                                  審判長法官  施  文  仁
                                        法官  陳  炳  煌
                                        法官  張  淳  淙
                                        法官  洪  文  章
                                        法官  林  錦  芳
      右正本證明與原本無異
                                              書  記  官
中      華      民      國    八十六    年      十      月      三      日
